臺灣士林地方法院民事判決
110年度訴字第1490號
原      告  丁○    
訴訟代理人  乙○○  
被      告  甲○○  
兼      上
訴訟代理人  丙○○  
上列當事人間請求損害賠償等事件，本院於民國111年1月6日言
詞辯論終結，判決如下：
    主  文
被告甲○○應給付原告新臺幣陸拾肆萬捌仟元，及自民國一百一
十年八月五日起至清償日止，按年息百分之五計算之利息。
原告其餘之訴駁回。
訴訟費用由被告甲○○負擔百分之三十五，餘由原告負擔。
    事  實  及  理  由
壹、程序方面：
一、按訴狀送達後，原告不得將原訴變更或追加他訴；但請求之
    基礎事實同一者、擴張或減縮應受判決事項之聲明者，不在
    此限；民事訴訟法第255 條第1 項第2 、3 款分別定有明文
    。原告於起訴時，請求被告給付新臺幣（下同）184萬元，
    及自起訴狀繕本送達翌日起至清償日止，按年息百分之5計
    算之利息（見本院卷第10、152頁），嗣於本院審理中，將
    起訴狀所載訴之聲明第1 項本金部分，減縮為1,648,000元
    （見本院卷第153頁），經核原告就前揭訴之聲明所為之變
    更，於變更前後所主張之基礎事實相同，且屬減縮其應受判
    決事項之聲明，是原告就訴之聲明所為之變更，核與上揭法
    條規定相符，在程序上應予准許，合先敘明。　　
二、被告經合法通知，均未於言詞辯論期日到場，核無民事訴訟
    法第386 條各款所列情形，爰依原告之聲請，由其一造辯論
    而為判決。
貳、實體方面：
一、原告起訴主張：
（一）門牌號碼新北市○○區○○街000巷0號13樓房屋（下稱系爭房
      屋）本為原告與配偶乙○○各以應有部分9/10、1/10分別共
      有，乙○○於民國99年9月14日將其名下應有部分贈與登記
      予被告甲○○（即乙○○與前妻丙○○所生之女），原告雖同意
      甲○○可單獨使用主臥室套房（空間範圍約為室內總面積之
      1/10），但未同意甲○○單獨占用其餘空間範圍，甲○○卻於
      103年4、5月間擅自更換系爭房屋之門鎖，致原告無法進
      入使用系爭房屋，甲○○乃無權占用系爭房屋全部迄今，前
      經原告對甲○○提起請求返還不當得利之訴訟，由臺灣高等
      法院以107年度上字第457號判決甲○○應給付原告以每月27
      ,000元計算，自103年6月起至108年12月止相當於租金之
      不當得利，然被告至今尚未返還系爭房屋，為此再請求被
      告給付109年1月至110年12月共24個月之不當得利648,000
      元。
（二）前經臺灣士林地方檢察署檢察官要求，原告至系爭房屋內
      拍照，發現牆面遭塗鴉，屋內電器及傢俱均遭搬走，被告
      丙○○聲稱係搬到其住處，粗估損失約100萬元，爰請求被
      告賠償上開損害。
（三）聲明：被告應給付原告1,648,000元，及自起訴狀繕本送
      達翌日起至清償日止，按年息百分之5計算之利息。　
二、被告2人均未於言詞辯論期日到場，據其提出書狀所為聲明
    及陳述意旨略以：
（一）被告並未占有系爭房屋，109年至110年間亦無出租系爭房
      屋予訴外人張杰並收取租金之事實，系爭房屋已由原告及
      乙○○占有。
（二）原告所稱牆面遭塗鴉、電器傢俱遭人搬走等情，並未舉證
      為被告所為，亦未提出證據證明請求賠償100萬元之依據
      ，丙○○未曾說過將上開物品搬到住處。　　
（三）聲明：駁回原告之訴。
三、得心證之理由：
（一）原告請求返還不當得利648,000元部分：
　　1.按學說上所謂之爭點效，係指法院於確定判決理由中，就
      訴訟標的以外當事人所主張之重要爭點，本於當事人辯論
      之結果已為判斷時，於前後兩訴利益相當或前訴大於後訴
      ，除有顯然違背法令，或當事人已提出新訴訟資料足以推
      翻原判斷之情形外，於同一當事人就與該重要爭點有關所
      提起之他訴訟，不得再為相反之主張，法院亦不得作相反
      之判斷，其法理係立基於程序權保障、當事人訴訟地位平
      等及訴訟經濟，亦係民事訴訟法上普遍被承認之一般性誠
      信原則（最高法院108年度台上字第82號判決意旨參照）
      。
　　2.經查：原告主張其與被告甲○○均為系爭房屋之共有人，應
      有部分各為9/10、1/10，原告雖同意甲○○可單獨使用主臥
      室套房（空間範圍約為室內總面積之1/10），但未同意甲○○單獨占用其餘空間範圍，甲○○卻於103年4、5月間擅自
      更換系爭房屋之門鎖，致原告無法進入使用系爭房屋，原
      告乃對甲○○提起請求返還不當得利之訴訟，前經臺灣高等
      法院以107年度上字第457號損害賠償事件審理後，認定甲○○自103年6月起，迄該事件辯論終結之日即109年8月11日
      止，仍實際管領且無權占有系爭房屋之全部，而判決甲○○
      應給付原告以每月27,000元計算，自103年6月起至108年1
      2月止相當於租金之不當得利共1,809,000元，嗣經甲○○提
      起上訴，復由最高法院以110年度台上字第1589號裁定駁
      回上訴確定在案等情，有上開民事裁判書附卷可稽（見本
      院卷第68至92頁，下稱前案訴訟），並經本院依職權調閱
      前案訴訟卷宗核明屬實。而原告與甲○○之間，關於系爭房
      屋於前開期間確由甲○○無權占有，每月受有相當於租金之
      不當得利27,000元，致原告受有前開數額之損害等重要爭
      點，於前案訴訟中業已本於當事人辯論之結果而經法院加
      以判斷，核無顯然違背法令之情形，被告亦未於本件審理
      中提出任何新訴訟資料予以推翻，應認有爭點效，是原告
      前揭部分之主張，應堪信為真實。
    3.次按當事人主張有利於己之事實者，就其事實有舉證之責
      任；民事訴訟法第277條前段定有明文。被告雖辯稱：其
      並未占有系爭房屋，109年至110年間亦無出租系爭房屋予
      訴外人張杰並收取租金之事實，系爭房屋已由原告及乙○○
      占有云云，然查：依前案訴訟第二審判決所認定之事實，
      甲○○於108年11月14日將系爭房屋換鎖，直至該事件第二
      審言詞辯論終結即109年8月11日止，仍實際管領並無權占
      有系爭房屋（見本院卷第74頁末7行），而甲○○於本件審
      理中，並未提出任何證據方法，證明其於109年8月11日後
      至今，已將系爭房屋或換鎖後之鑰匙交付原告，以供原告
      進入系爭房屋管領使用，其空言辯稱並未占有系爭房屋，
      且系爭房屋已由原告及乙○○占有云云，尚屬無據；又原告
      提起本件訴訟所主張之基本事實，與前案訴訟相同，係指
      稱甲○○無權占有系爭房屋之全部，排除原告之使用，而受
      有相當於租金之不當得利，並非主張被告將系爭房屋出租
      予張杰而收取租金，是被告前揭所辯，應有誤會，亦無可
      採。
　　4.甲○○既未舉證證明其業已將系爭房屋或鑰匙交付原告使用
      ，原告主張甲○○至今仍無權占有系爭房屋之全部，依前案
      訴訟認定之不當得利計算基準即每月27,000元，請求甲○○
      給付109年1月至110年12月共24個月相當於租金之不當得
      利648,000元（27,000元×24＝648,000元），及自起訴狀繕
      本送達翌日即110年8月5日起至清償日止，按年息百分之5
      計算之法定遲延利息，為有理由，應予准許。至被告丙○○
      部分，原告並未舉證證明其與甲○○共同占有使用系爭房屋
      ，而受有不當得利，是原告訴請丙○○給付上開不當得利之
      部分，尚乏依據，無從准許。
（二）原告請求賠償損害100萬元部分：　　　
　　　原告雖主張系爭房屋之牆面遭到塗鴉，屋內電器及傢俱均
      遭搬走，丙○○聲稱係搬到其住處，粗估損失約100萬元，
      而請求被告賠償損害云云，並提出照片8幀相佐（見本院
      卷第18、19頁），然為被告所否認，應由原告就其前開所
      稱損害之行為人、發生日期、經過情形、損害數額等各節
      ，先負舉證之責任。而原告所提前開照片，並未標示拍攝
      日期，且至多僅能佐證其拍攝照片當時之屋內現場狀況，
      無從得知甲○○占有使用系爭房屋前、後，房屋牆面狀況有
      何改變或落差，及屋內電器傢俱有無減少、倘有減少，其
      品項為何、是否遭人搬移或占有，又縱有原告所稱上開情
      事，亦未能得知行為人究為何人，且原告就其所稱粗估損
      失金額100萬元乙節，均屬空言，並未提出任何證據方法
      加以證明，是原告此部分主張，尚無可採，其請求被告賠
      償100萬元損害，無從准許。
（三）綜上所述，原告依不當得利法律關係，請求被告甲○○給付
      648,000元，及自110年8月5日起至清償日止，按年息百分
      之5計算之法定遲延利息部分，為有理由，應予准許；逾
      上開範圍部分，及對被告丙○○部分之請求，則屬無據，應
      予駁回。　　　
四、本件事證已臻明確，兩造所提其餘攻擊防禦方法及證據，經
    本院審酌後，核與本件判決結果不生影響，爰不一一論述，
    附此敘明。
五、訴訟費用負擔之依據：民事訴訟法第79條。 　　　
中　　華　　民　　國　　111 　年　　1 　　月　　28　　日
                  民事第二庭法  官  邱光吾
以上正本係照原本作成。
如對本判決上訴須於判決送達後 20 日內向本院提出上訴狀。如
委任律師提起上訴者，應一併繳納上訴審裁判費。
中　　華　　民　　國　　111 　年　　1 　　月　　28　　日
                            書記官  唐千雅